【裁判字號】    97,簡,143
【裁判日期】    971127
【裁判案由】    違反海關緝私條例
【裁判全文】
臺北高等行政法院判決
                                     97年度簡字第00143號
原      告  甲○○
被      告  財政部臺北關稅局
代  表  人  饒平（局長）
上列當事人間因違反海關緝私條例事件，原告不服財政部中華民
國96年12月31日台財訴字第09613015240 號訴願決定（案號：第
00000000號），提起行政訴訟，本院判決如下：
    主  文
原告之訴駁回。
訴訟費用由原告負擔。
    事實及理由
一、司法院於民國（下同）92年9 月17日以（92）院台廳行一字
    第23681 號令，依行政訴訟法第229 條第2 項之規定，將同
    條第1 項之簡易案件金額（價額）提高為20萬元，並於93年
    1 月1 日實施。本案係因原告不服被告96年5 月9 日北普稽
    字第0961010527號重審復查決定而涉訟，核其所涉罰鍰金額
    為新台幣（下同）80,325元，依行政訴訟法第229 條第1 項
    第2 款規定，應依簡易訴訟程序進行之，並不經言詞辯論為
    判決。
二、事實概要：原告於92年5 月12日自澳洲搭乘長榮航空股份有
    限公司（下稱長榮航空）第BR-316次班機入境時，經被告執
    檢關員根據臺灣臺南地方法院檢察署（下稱臺南地檢署）檢
    察官及臺北市政府警察局士林分局（下稱士林分局）人員通
    知，於其所攜帶托運行李內之「CRABTREE & EVELYN 」牌
    LAVENDER FLORAL WATER 保養化妝水瓶內查獲液態K 他命，
    純質淨重1,105.12公克，係屬管制物品，有匿不申報、規避
    檢查之違法行為。被告乃依海關緝私條例第39條第1 項及第
    36條第1 項規定，處沒入系爭貨物，併貨價1 倍之罰鍰計新
    台幣（下同）419,945 元。原告不服循序提起行政救濟，經
    本院以95年度訴字第237 號判決撤銷訴願決定及原處分（即
    復查決定）。被告依上開判決意旨，將系爭貨物送請財政部
    關稅總局驗估處（下稱驗估處）重新核價結果，將系爭K 他
    命改按CIF TWD 10.71/ml核估，據以核計完稅價格為80,325
    元，遂以96年5 月9 日北普稽字第0961010527號重審復查決
    定，變更原處分所處貨價1 倍之罰鍰為80,325元，其餘復查
    駁回。原告復提起訴願，遭決定駁回，遂提起行政訴訟。
三、原告起訴主張：按旅客入關時，海關就旅客之行李本可查驗
    ，原告不知受託攜帶之精油禮盒內混有液態K 他命，故將之
    置於行李箱中，自無規避檢查可言。又原告已主動說明真相
    供被告調查，致查獲訴外人張家榮為真正進口人，依財政部
    72年8 月26日台財關字第22755 號函意旨，原告應免予議處
    ，且本件既可確定貨物屬何人所有，自無捨所有人而處罰持
    有人之理。復依訴外人張家榮於內政部警政署刑事警察局（
    下稱刑事警察局）之供述，係其買受液態K 他命，原告所攜
    禮盒亦係其分裝而成，應命其提出相關付款收據或商業發票
    ，以明貨價，驗估處重行核估之貨價，似無依據。並聲明求
    為判決撤銷訴願決定及原處分。
四、被告則以：
  (一)查旅客出入國境攜帶應稅貨物或管制物品匿不申報或規避檢
    查者，沒入其貨物，並得依第36條第1 項論處，為海關緝私
    條例第39條第1 項所明定。所指匿不申報或規避檢查，只要
    兩者有其一即足以構成。又所謂匿不申報，係指未據於入境
    旅客申報單上據實申報，且將應稅貨物或管制物品藏匿於非
    一般正常存放貨物之處所，依一般社會通念，難於查覺者而
    言。本案原告入境時，於其所攜帶托運行李內之「CRABTREE
    & EVELYN」牌LAVENDER FLORAL WATER 保養化妝水瓶內藏匿
    毒品液態K 他命，經被告執檢關員當場查獲之事實，為原告
    所不爭，核其所為已違反海關緝私條例第39條規定。次查行
    政犯行之處罰，係以行為人為對象，原告既為私運貨物之行
    為人，自應負私運貨物進口之責任，至涉案貨物究為何人所
    有，尚非所問。又原告係於被告查獲違法行為後，始於司法
    機關偵審中配合陳述案情，核與主動陳報或主動提供違法事
    證有間，且財政部72年8 月26日台財關字第22755 號函業經
    財政部以84年台財關840211738 號函示停止其適用，原告自
    難以此冀邀免其應負之行政罰責。復查國人出國旅遊因受託
    攜帶違法物品入境遭受處罰之事件迭次發生，故政府及媒體
    一再公開呼籲國人注意防範以免掉入陷阱，原告應已熟知，
    既因免費接受招待旅遊，難於拒絕受託攜帶物品，尤應特別
    提高警覺，注意避免為人利用，攜帶毒品或其他違禁品入境
    ，以免受罰，惟原告竟疏於注意，致發生攜帶K 他命管制物
    品入境之違法事實，所稱無故意縱令屬實，亦難謂無過失，
    依規定自不能免罰。
  (二)查本案於訴願時，被告曾向刑事警察局函詢系爭毒品純度，
    經該局以96年10月30日刑鑑字第0960159835號函告：「查本
    局92年5 月13日‧‧‧鑑驗通知書鑑驗結果一、（二）2.測
    得愷他命平均純度約為14.7% ，若以愷他命水溶液的密度約
    為1g/ ml時，經推算純度約為147.0mg/ml」。被告係憑上開
    刑事局鑑驗純度、數量，再依據關稅法第35條規定查得系爭
    貨物合理價格，查價程序洵屬合法，原告所稱貨價之換算，
    僅係涉案人間約定之價格，非本案之實際貨價，核不足採。
    次查本案前遭本院撤銷後，被告乃以95北稽查（一）字第00
    00418 號查價單送請驗估處（案號：0000000 ）重新核價結
    果，系案K 他命改按CIF TWD 10.71/ml核估，並重行核算本
    件系爭K 他命之貨價為80,325元，重審復查決定爰據以變更
    罰鍰金額為80,325元。原告仍不服變更之價格，被告復函請
    驗估處複核，經該處以97年3 月10日總驗一一字第09710004
    89號函復略稱：「‧‧‧按『進口貨物之完稅價格，未能依
    第29條、第31條、第32條、第33條及前條規定核定者，海關
    得依據查得之資料，以合理方法核定之。』為關稅法第35條
    所明定，查系案管制物品係三級毒品，原告入境時匿未申報
    ，於通關時遭緝獲，自無關稅法第29條之適用；經調印原告
    入境日期92年5 月12日前後30日內之進口統計資料，查無
    KETAMAV 及澳大利亞生產同樣或類似貨物之價格資料，故無
    同法第31條及32條之適用，又來貨既未於國內進口，自無合
    於同法第33條之國內銷售價格及第34條之計算價格；惟查有
    進口貨物IMA- LGENE1000（易眠靜1000，動物用麻醉劑，
    KETAMINE含量：115.2mg/ml，折合以W/L 計算為11.52%）92
    年5 月27日自法國出口之交易價格為CIF TWD107.11/BOT （
    10ml），本案乃依據同法第35條之規定，參據上開查得之資
    料，以合理方法按CIF TWD10.71/ml 核估其完稅價格，應屬
    適法合理。又本案K 他命既業經貴局函經內政部刑事警察局
    鑑識結果，純度約為147mg/ml，則本處按上開純度115.2mg/
    ml之價格CIF TWD 10.71/ml核估，已屬對當事人有利。」「
    訴外人陳明華向澳洲之MAVLAB公司購買KETAMAV 之事實，有
    發票（TAX INVOICE ）及匯款水單附於刑案卷內可考乙節，
    縱屬實情，亦僅能證明該筆澳大利亞國內交易存在之事實，
    依據關稅法施行細則第19條第2 項第3 款規定：『依本法第
    35條規定以合理方法核定完稅價格時，不得採用下列各款估
    價方式或價格：‧‧‧三、貨物在輸出國國內市場之銷售價
    格。』自仍不得作為本案核價之依據，原告所稱顯係不諳關
    稅法之規定所致，並不足採。」足證本案有關價格之核定，
    應屬合法適當，並已依行政程序法第9 條規定，對於原告有
    利之情形充分考量等語，資為抗辯。並聲明求為判決駁回原
    告之訴。
五、本院之判斷：
  (一)按「旅客出入國境，攜帶應稅貨物或管制物品匿不申請或規
    避檢查者，沒入其貨物，並得依第36條第1 項論處」「私運
    貨物進口、出口或經營私運貨物者，處貨價1 倍至3 倍之罰
    鍰。」為海關緝私條例第39條第1 項、第36條第1 項所明定
    。
  (二)原告於92年5 月12日自澳洲搭乘長榮航空第BR-316次班機入
    境時，經被告執檢關員根據臺南地檢署檢察官及士林分局人
    員通知，於其所攜帶托運行李內之「CRABTREE & EVELYN 」
    牌LAVENDER FLORAL WATER 保養化妝水瓶內查獲液態K 他命
    ，純質淨重1,105.12公克，係屬管制物品，有匿不申報，規
    避檢查之違法行為之事實，有士林分局刑事案件移送書、刑
    事警察局92年5 月23日刑鑑字第0920091852號鑑驗通知書、
    查扣清冊、緝私報告書及本院95年度訴字第237 號判決等件
    影本可稽（見原處分卷1 附件9 、卷2 附件2-4 ），原告確
    有攜帶K 他命管制物品入境之事實，堪以認定。是被告對原
    告各為沒入系爭貨物，併處貨價1 倍罰鍰之處分，揆諸首開
    規定，並無不合。
  (三)海關緝私條例第39條第1 項規定規範之對象為「旅客」，是
    旅客出入國境，如有攜帶應稅貨物或管制物品者，即應據實
    申報，如匿不申報或規避檢查者，即應予處罰。本件原告於
    所提復查申請書自稱系爭貨物係以精油禮盒包裝完整緊密，
    並有廠商、名稱及重量之標示，外觀上與一般精油禮盒無異
    。依此包裝外觀可知，無論真正之貨主或原告，均有意使海
    關或他人相信系爭貨物為精油禮盒包裝之精油，原告亦稱其
    主觀上認知為攜帶精油入境，故若原告為申報，其所申報者
    必為精油，不可能申報為K 他命。然事實上系爭貨物為內含
    高純度K 他命之溶劑，原告以精油禮盒封裝之形態攜帶入境
    ，自屬匿不申報，規避檢查，其為私運貨物進口之行為人，
    被告自得依法處罰，此與系爭貨物為何人所有，不能混為一
    談。原告聲請訊問證人張家榮，以查證系爭貨物是否為張家
    榮所有，顯無必要。
  (四)原告之刑事責任部分雖獲判無罪，然充其量僅能證明其非故
    意，不能證明其無過失。按國人出國旅遊頻繁迄今數十年，
    受託攜帶物品入境若疏未注意，極易觸法違規，已為國人普
    遍周知之常識，況媒體新聞不時報導，機場亦有警示標語。
    查原告參加澳洲六日遊之旅遊團，並未支付26,000元之團費
    ，而係免費接受招待旅遊，其受託攜帶物品，尤應負有注意
    避免所攜帶之物品為毒品或其他違禁物品之作為義務，並依
    規定據實申報，以免受罰。惟原告受託攜帶封裝完整「外觀
    」為精油，實際內容物不明之物品，既未明確查知受託物品
    為可攜帶者，致遭查獲攜帶毒品入境，縱無故意或不知情屬
    實，亦難謂無過失，自不能免罰。至於原告於被查獲後是否
    主動說明真相以供調查，於其已成立之行政責任並無影響。
  (五)原告復就作為裁罰基礎之系爭貨物完稅價格為爭執，主張被
    告核估之方式有誤。經查：
  1.按「從價課徵關稅之進口貨物，其完稅價格以該進口貨物之
    交易價格作為計算根據。」「進口貨物之完稅價格，未能依
    第29條規定核定者，海關得按該貨物出口時或出口前、後銷
    售至中華民國之同樣貨物之交易價格核定之。‧‧‧」「進
    口貨物之完稅價格，未能依第29條及前條規定核定者，海關
    得按該貨物出口時或出口前、後銷售至中華民國之類似貨物
    之交易價格核定之。‧‧‧」「進口貨物之完稅價格，未能
    依第29條、第31條及前條規定核定者，海關得按國內銷售價
    格核定之。」「進口貨物之完稅價格，未能依第29條、第31
    條、第32條及前條規定核定者，海關得按計算價格核定之。
    」「進口貨物之完稅價格，未能依第29條、第31條、第32條
    、第33條及前條規定核定者，海關得依據查得之資料，以合
    理方法核定之。」為關稅法第29條第1 項、第31條第1 項前
    段、第32條第1 項、第33條第1 項、第34條第1 項及第35條
    所明定。
  2.系爭貨物之完稅價格，被告初查係依原告攜帶液態K 他命淨
    重及刑事警察局92年5 月13日刑鑑字第0920088284號鑑驗通
    知書鑑驗結果一、(二)2 測得K 他命平均純度為14.7 %核計純
    質淨重，再據驗估處92年7 月31日通報，以純質淨重按CIF
    TWD 38萬/ 公斤核計，據以科處原告貨價1 倍之罰鍰為419,
    945 元。於本院以95年度訴字第237 號判決就完稅價格部分
    指摘後，被告函請驗估處複核結果，以K 他命係三級毒品，
    為管制物品，原告攜帶系爭液態K 他命入境匿不申報遭查獲
    ，故無關稅法第29條之適用，且查無KETAMAV 及澳大利亞生
    產類似貨物之價格資料，亦無同法第31及32條之適用；又來
    貨既未於國內進口，自無合於同法第33條之國內銷售價格及
    第34條之計算價格；乃依關稅法第35條規定，參據查得曾有
    進口類似貨品IMALGENE 1000 （易眠靜1000，動物用麻醉劑
    ，KETAMINE含量：115.2 mg/ml ，折合以W/L 計算為11.52%
    ），92年5 月27日自法國出口，價格為CIF TWD 107.11/BOT
    （10ml），按CIF TWD 10.71/ml核估系爭貨物完稅價格（見
    原處分卷2 附件3、5、6、8 ），核與前揭規定尚無不合。
  3.系爭貨物之K 他命純度經被告向刑事警察局函詢，該局以96
    年10月30日刑鑑字第0960159835號函復：「查本局92年5 月
    13日刑鑑字第0920088284號鑑驗通知書鑑驗結果一、(二)2.測
    得愷他命平均純度約為14.7% ，若以K 他命水溶液的密度約
    為1g/ml 時，經推算純度約為147.0mg/ml」（見原處分卷2
    附件6 ），相較於易眠靜1000（K 他命純度115.2mg/ ml ，
    系爭貨物之K 他命含量較高，被告按K 他命含量較低之價格
    CIF TWD 10.71/ml核估系爭貨物貨價，已屬對原告有利，足
    認被告已依關稅法第35條規定，根據查得之資料，以合理方
    法核定系爭貨物之完稅價格。是被告重行核算原告攜帶系爭
    液態K 他命之貨價為80,325元（原告攜帶5 盒，每盒6 瓶，
    每瓶250cc ，計30瓶7,500cc ，以TWD 10.71/ml核計），變
    更核處罰鍰為80,325元，並維持沒入系爭貨物之處分，於法
    並無違誤。
六、綜上所述，原告主張均無可採。從而原處分以原所處貨價罰
    鍰部分應予變更，貨物沒入部分並無違法及不當，將原所處
    貨價1 倍之罰鍰變更為80,325元，其餘復查駁回，訴願決定
    予以維持，均無違誤。原告徒執前詞，訴請撤銷訴願決定及
    原處分不利於原告部分，為無理由，應予駁回。至於原告訴
    請撤銷原處分對其有利部分，核與行政訴訟之本旨不合，併
    予駁回。又兩造其餘陳述於判決結果不生影響，無庸一一論
    列，併予敘明。
據上論結，本件原告之訴為無理由，依行政訴訟法第233 條第1
項、第98條第1 項前段，判決如主文。
中    華    民    國    97    年    11    月   27     日
                    臺北高等行政法院第三庭
                                    法  官  楊  莉  莉
上為正本係照原本作成。
本件以訴訟事件所涉及之法律見解具有原則性者為限，始得於本
判決送達後20日內向本院提出上訴狀並表明上訴理由，如已於本
判決宣示後送達前提起上訴者，應於判決送達後20日內補具上訴
理由（均按他造人數附繕本），且經最高行政法院許可後方得上
訴。
中    華    民    國    97    年    11    月   27     日
                                    書記官  林  俞  文


司法院資訊處製作；財團法人民間司法改革基金會備份。
